臺灣高等法院刑事裁定
109年度毒抗字第348號
抗  告  人
即  被  告  蔡坤志


上列抗告人即被告因違反毒品危害防制條例案件，不服臺灣新北
地方法院109年度毒聲字第1003號，中華民國109年12月2日裁定
（聲請案號：109年度聲觀字第1003號），提起抗告，本院裁定
如下：
    主  文
抗告駁回。
    理  由
一、原裁定意旨略以：
　㈠按民國109年1月15日修正公布、同年7月15日施行之毒品危害
    防制條例第20條第3項規定，犯第10條之罪於觀察、勒戒或
    強制戒治執行完畢釋放後，3年後始再犯者，適用同條第1、
    2項（即應先觀察、勒戒或強制戒治）之規定。上開所謂「3
    年後再犯」，只要本次再犯（不論修正施行前、後）距最近
    1次觀察、勒戒或強制戒治執行完畢釋放，已逾3年者，即該
    當之，不因其間有無犯第10條之罪經起訴、判刑或執行而受
    影響，最高法院109年度台上字第3131號刑事判決意旨參照
    。
  ㈡抗告人即被告甲○○（下稱被告）基於施用第二級毒品之犯意
    ，於109年9月11日晚間某時許，在其新北市○○區○○街0巷00
    號住處內，以將甲基安非他命置入玻璃球吸食器燒烤吸食其
    煙霧之方式，施用甲基安非他命1次之事實，業據被告於警
    詢及偵訊時坦承不諱，且被告經警採尿送驗，結果呈甲基安
    非他命、安非他命陽性反應，有國道公路警察局偵辦毒品案
    件尿液檢體對照表、台灣檢驗科技股份有限公司濫用藥物檢
    驗報告附卷可稽，足徵被告上開任意性自白與事實相符，可
    資採為認定事實之依據，被告施用第二級毒品之犯行，可以
    認定。惟被告最近1次因施用毒品案件，經送觀察、勒戒後
    認無繼續施用毒品之傾向，而於102年1月4日執行完畢釋放
    ，距本件施用毒品犯行已逾3年，依前揭說明，即應再令觀
    察、勒戒，不因其間是否另犯該罪經起訴、判刑或執行而有
    不同。從而，檢察官聲請將被告裁定送觀察、勒戒，與修正
    施行之毒品危害防制條例規定相符，應予准許等語。
二、抗告意旨略以：被告因家中尚有母親1人，其患有腳疾無法
    自理生活，被告若經送觀察、勒戒，即難以照顧母親；檢察
    官於偵訊時未告知可以戒癮治療，逕聲請裁定觀察、勒戒，
    難謂已為合義務性裁量，請裁准讓被告前往住處附近之醫療
    機構接受戒癮治療，使被告能就近照顧母親等語。
三、本院之判斷：
  ㈠109年7月15日修正施行之毒品危害防制條例第20條第3項規定
    ，犯第10條之罪於觀察、勒戒或強制戒治執行完畢釋放後，
    3年後再犯第10條之罪者，適用本條前2項之規定。上開所謂
    「3年後再犯」，只要本次再犯（不論修正施行前、後）距
    最近1次觀察、勒戒或強制戒治執行完畢釋放，已逾3年者，
    即該當之，不因其間有無犯第10條之罪經起訴、判刑或執行
    而受影響（最高法院109年度台上字第3826號判決意旨參照
    ）。
　㈡查被告前因施用毒品案件，經臺灣桃園地方法院（下稱桃園
    地院）以101年度毒聲字第775號裁定令入勒戒處所觀察、勒
    戒後，因認無繼續施用毒品之傾向，乃於102年1月4日執行
    完畢出所，有被告前案紀錄表在卷可查，是被告於109年9月
    11日晚間某時許，再犯本案施用毒品犯行，距其最近1次犯
    該罪經觀察、勒戒執行完畢釋放後，已逾3年，依上開說明
    ，應依修正後新法規定再予觀察、勒戒。
  ㈢按犯毒品危害防制條例第10條之罪者，檢察官應聲請法院裁
    定，令被告或少年入勒戒處所觀察、勒戒，其期間不得逾2
    月；第20條第1項及第23條第2項之程序，於檢察官先依刑事
    訴訟法第253條之1第1項、第253條之2之規定，為附命完成
    戒癮治療之緩起訴處分時，不適用之，毒品危害防制條例第
    20條第1項、第24條第1項分別定有明文。因此，毒品危害防
    制條例第20條第1項關於觀察、勒戒之規定，係強制規定，
    除合於同條例第21條第1項所定「於犯罪未發覺前，自動向
    衛生福利部指定之醫療機構請求治療，醫療機構免將請求治
    療者送法院或檢察機關」之情形，或檢察官審酌個案情形，
    依同條例第24條第1項為附完成戒癮治療之緩起訴處分，可
    排除適用觀察、勒戒之程序外，對於犯毒品危害防制條例第
    10條之罪者，檢察官均應向法院提出聲請裁定令其入勒戒處
    所觀察、勒戒，法院亦無不予裁定之理。
　㈣被告提起抗告請求為戒癮治療之緩起訴處分；惟毒品危害防
    制條例規定觀察、勒戒之目的，係為斷絕施用毒品者之身癮
    ，屬保安處分之一種，核與刑罰執行之目的不同，觀察、勒
    戒著重治療，而非處罰，旨在透過一段期間之監禁式治療，
    幫助施用毒品者遠離毒品以達戒除毒癮，而本案被告為警查
    獲時扣得甲基安非他命1包、吸食器1組等物，且被告前於10
    2年1月4日觀察、勒戒執行完畢釋放後，另有因施用毒品案
    件，經桃園地院以105年度桃簡字第1667號判決宣處有期徒
    刑4月（得易科）確定之前案紀錄，且其於105年6月2日因案
    入監執行至108年1月29日假釋出監後，另再犯本案施用第二
    級毒品犯行，可見其並不適於自律性甚高之非監禁式戒癮處
    遇模式。因此，檢察官裁量後逕聲請裁定送勒戒處所觀察、
    勒戒，難認有違法或濫用其裁量權之情事。
　㈤本案檢察官既已聲請法院裁定將被告送勒戒處所觀察、勒戒
    ，原審法院僅得就其聲請審查被告是否有施用毒品之行為，
    以及被告是否為「初犯」或為觀察、勒戒、強制治療執行完
    畢後「3年後再犯」，而為准駁之裁定，並無從考量被告之
    家庭狀況，而選擇以戒癮治療替代之權限，則原裁定准予將
    被告送勒戒處所觀察、勒戒，即無違誤或不當。被告執前詞
    提起抗告，並無理由，應予駁回。
四、據上論斷，應依刑事訴訟法第412條，裁定如主文。
中　　華　　民　　國　　109 　年　　12　　月　　31　　日
                  刑事第十三庭  審判長法　官  王國棟
                                      法　官  呂煜仁
                                      法　官  曹馨方
以上正本證明與原本無異。
不得再抗告。
                                      書記官　游秀珠
中　　華　　民　　國　　109 　年　　12　　月　　31　　日